【裁判字號】    97,自,59
【裁判日期】    990319
【裁判案由】    詐欺
【裁判全文】
臺灣板橋地方法院刑事判決                97年度自字第59號
自  訴  人  丙○○
自訴代理人  史馨律師
被      告  甲○○
輔  佐  人
即被告之兄  乙○○
被      告  丁○○
上列被告等因詐欺案件，經自訴人提起自訴，本院判決如下：
    主  文
甲○○、丁○○均無罪。
    理  由
一、自訴意旨略以：被告甲○○、丁○○2 人於民國95年12月25
    日凌晨3 時許，攜難產之米格魯母犬1 隻（下稱系爭母犬）
    至自訴人丙○○所開設，位於臺北縣永和市○○路○ 段342
    號1 樓之金華動物醫院急診，請求施以剖腹產，甲○○向丙○○表示其身上僅有新臺幣（下同）3,000 元，手術費用餘
    額會在95年12月27日匯入丙○○之銀行帳戶內，並願簽發本
    票作為擔保，且稱其為珠寶設計師，不會賴帳，丙○○認為
    甲○○、丁○○很有誠意，即為該隻母犬施行剖腹生產手術
    ，手術順利，手術後並給予母犬靜脈點滴注射，至95年12月
    25日上午8 時許點滴注射完成，結算醫療費用共計16,140元
    ，丙○○將費用明細表交給甲○○觀看，甲○○即支付現金
    3,000 元，並簽發面額為13,140元之本票1 紙，丁○○亦在
    本票背面背書。然甲○○、丁○○並未依約於95年12月27日
    將13,140元匯入丙○○所提供之銀行帳戶內，丙○○到甲○○、丁○○住處要找該2 人，該2 人避不見面，手機亦不接
    聽，丁○○之手機已停用，完全無法聯絡，丙○○始知受騙
    ，大約1 個月後，甲○○、丁○○搬離原址，不知去向。因
    認甲○○、丁○○2 人均涉犯刑法第339 條第2 項詐欺得利
    罪嫌云云。
二、按犯罪事實應依證據認定之，無證據不得認定犯罪事實；而
    不能證明被告犯罪者，應諭知無罪之判決，刑事訴訟法第
    154 條第2 項、第301 條第1 項前段分別定有明文。再按告
    訴人（自訴人）之告訴（自訴），係以使被告受刑事訴追為
    目的，是其陳述是否與事實相符，仍應調查其他證據以資審
    認，最高法院52年度台上字第1300號判例意旨參照。而事實
    之認定，應憑證據，如未能發現相當證據，或證據不足以證
    明，自不能以推測或擬制之方法，以為裁判基礎，最高法院
    40年台上字第86號判例意旨足資參照。且刑事訴訟上證明之
    資料，無論其為直接證據或間接證據，均須達於通常一般人
    均不致於有所懷疑，而得確信其為真實之程度，始得據為有
    罪之認定，若其關於被告是否犯罪之證明未能達此程度，而
    有合理性懷疑之存在，致使無從形成有罪之確信，根據「罪
    證有疑，利於被告」之證據法則，即不得遽為不利被告之認
    定，此觀諸最高法院76年台上字第4986號判例意旨亦甚明顯
    。另刑法第339 條第2 項詐欺得利罪之成立，係以意圖為自
    己或第三人不法所有，施行詐術使人陷於錯誤，以此方法得
    財產上不法之利益或使第三人得之為要件。而債務人於債之
    關係成立後，如有債務不履行之情形，在一般社會經驗上可
    能之原因甚多，縱令出於惡意而有遲延給付或不為給付之情
    形，苟無足以證明其在債之關係發生時自始故意藉此從事財
    產犯罪之積極證據，根據前引刑事訴訟法第154 條之規定及
    最高法院判例之意旨，仍不得僅以債信違反之客觀事態，即
    推定債務人原有詐欺取財或詐欺得利之犯意。
三、本件自訴人認被告甲○○、丁○○涉有詐欺得利犯行，無非
    係以：自訴人之指訴；卷附本票、金華動物醫院病歷表
    、自願提前出院切結書、未付款證明（以上均影本）各1 紙
    ，資為論罪依據。
四、訊據被告甲○○、丁○○固坦承曾於95年12月25日凌晨某時
    ，帶同米格魯母犬1 隻至自訴人丙○○所開設，位於臺北縣
    永和市○○路○ 段342 號1 樓之金華動物醫院急診，該母犬
    因有難產之情形，須剖腹生產，由自訴人對其進行剖腹產手
    術，診療結束後，被告甲○○僅支付現金3,000 元作為醫療
    費用，其餘醫療費用並未支付之事實，惟均堅詞否認有何詐
    欺得利之犯行，被告甲○○辯稱：手術前自訴人只說費用7
    、8 千元，手術過程伊也有協助，手術後卻漲到1 萬9 千多
    元，經過伊講價後，變成1 萬6 千多元，伊覺得太貴，曾以
    電話跟自訴人講過希望算便宜一點，自訴人說好，但後來就
    沒有再跟伊聯絡，且手術隔天系爭母犬傷口縫合處爆開，伊
    找自訴人處理，自訴人叫伊先去找別的醫院，伊後來要找自
    訴人都找不到，因為本件收費金額有爭議且有醫療糾紛，才
    未再付款，沒有詐欺得利的意圖等語；被告丁○○則辯稱：
    伊沒有詐欺得利的意圖，系爭母犬是甲○○所有，伊只是以
    朋友身份陪甲○○去金華動物醫院，站在朋友立場幫甲○○
    背書，付錢的事是甲○○跟自訴人談的，伊不知道他們如何
    談的，也不知道甲○○沒有付錢等語。經查：
  (一)被告甲○○、丁○○2 人曾於95年12月25日凌晨某時，帶同
    難產之系爭母犬至金華動物醫院急診，由自訴人對該母犬進
    行剖腹產手術，診療結束後，被告甲○○僅支付現金3,000
    元作為醫療費用，其餘醫療費用並未支付等事實，業據被告
    2 人坦承不諱，並有金華動物醫院病歷表、自願提前出院切
    結書（均影本）各1 紙附卷可稽；又上開母犬診療結束後，
    自訴人與被告甲○○約定醫療費用共計16,140元，除當場支
    付現金3,000 元外，並由被告甲○○簽發面額為13,140元、
    發票日及到期日均為95年12月25日之本票1 紙作為擔保，被
    告丁○○亦在該本票背面背書之事實，亦據證人即自訴人丙○○於本院審理時到庭證述明確（見本院99年2 月25日審判
    筆錄），復有上開本票、未付款證明（均影本）各1 紙在卷
    可憑，均堪認屬實。
  (二)自訴人固主張被告2 人自始即無支付全額醫療費用之意思，
    竟向自訴人佯稱會於95年12月27日付清餘額，並願簽發本票
    等語，使自訴人陷於錯誤而對系爭母犬施以醫療行為云云，
    惟自訴人已於本院審理時以證人身份具結證稱：甲○○以前
    不曾帶狗到伊診所看診，這是第一次來看診，甲○○說她是
    珠寶鑑定師，不會賴伊的錢，伊認為珠寶鑑定師應該很有錢
    ，所以就相信她，丁○○沒有說什麼，該2 人都沒有出示證
    件，如果甲○○真的寫假資料給伊，伊也只好自認倒楣等語
    （見本院99年2 月25日審判筆錄），被告丁○○亦於本院審
    理時以證人身份具結證稱：伊是甲○○的朋友，95年12月甲○○是珠寶鑑定師等語（見同上審判筆錄）；參以被告甲○○於上開本票正面所填載之姓名、地址、身分證字號等資料
    均屬真實，堪認本件被告甲○○、丁○○並未對自訴人施以
    詐術致自訴人陷於錯誤而為本件醫療行為，自訴人係自行決
    定承擔讓未曾來就診過之飼主賒帳（延後付款）之風險，而
    對系爭母犬為醫療行為，縱使事後被告2 人有未依約給付本
    票票款即醫療費用餘款之情形，因債務不履行之可能原因甚
    多（如對醫療費用金額有爭議、認有醫療糾紛未解決等），
    亦不得僅以此項債信違反之客觀事態，即推定被告2 人於帶
    同系爭母犬來就診時，已有不願或不能支付全額醫療費用之
    情形，而有為自己或第三人不法所有之意圖。
  (三)至被告丁○○雖曾於本院審理時以證人身份具結證稱：伊曾
    在95年6 、7 月借給甲○○約20幾萬元，甲○○尚未還錢等
    語，然被告丁○○亦同時證稱：不清楚甲○○在95年12月之
    財務狀況等語（均見同上審判筆錄），況20餘萬元與13,140
    元之金額差距甚大，是即使被告甲○○於95年12月間尚欠被
    告丁○○20餘萬元之款項未清償，亦難憑以認定被告甲○○
    當時並無支付13,140元之能力。
五、綜上所述，本件自訴人所提出之證據，尚未達於通常一般人
    均不致於有所懷疑，而得確信被告甲○○、丁○○2 人確有
    意圖為自己不法所有之犯意聯絡，共同施用詐術致自訴人陷
    於錯誤而對系爭母犬施以醫療行為，被告2 人因而獲得財產
    上不法利益（寵物接受醫療未付清費用之利益）之事實之程
    度，本院自無從形成被告2 人有罪之確信，此外，復查無其
    他積極證據足資認定被告2 人確有自訴人所指之上開犯行，
    既不能證明被告犯罪，揆諸前開法條之規定，依法自應為被
    告2 人無罪之諭知。
據上論斷，應依刑事訴訟法第343 條、第301 條第1 項前段，判
決如主文。
中    華    民    國    99    年    3     月    19    日
                刑事第十八庭  審判長法  官  汪怡君
                                    法  官  楊仲農
                                    法  官  楊筑婷
以上證明與原本無異。
如不服本判決應於收受本判決後10日內向本院提出上訴書狀，並
應敘述具體理由，如未敘述上訴理由者，應於上訴期間屆滿後20
日內補提理由書狀於本院（均須按他造當事人之人數附繕本）「
切勿逕送上級法院」。
中    華    民    國    99    年    3     月    19    日
                                    書記官  傅淑芳

司法院資訊處製作；財團法人民間司法改革基金會備份。
